臺灣高雄地方法院刑事判決　　　　　　　 99年度訴字第678號
公　訴　人　臺灣高雄地方法院檢察署檢察官
被　　　告　黃宇功原名：黃宇.
指定辯護人　沈志祥律師
被　　　告　陳敏雄
指定辯護人　何俊墩律師
被　　　告　簡光亮
選任辯護人　黃順天律師
被　　　告　黃三能
指定辯護人　莊進祥律師
上列被告因違反銀行法等案件，經檢察官提起公訴（98年度偵字
第21978、22771、22772、34107號），本院判決如下：
    主  文
黃宇功共同偽造特種文書，足以生損害於公眾及他人，處有期徒
刑陸月，減為有期徒刑參月，扣案偽造之「陳耀民」普通小型車
駕駛執照壹張沒收；又共同法人行為負責人，違反除法律另有規
定外，非銀行不得經營收受存款業務之規定，處有期徒刑肆年肆
月，扣案如附表一所示之物均沒收。應執行有期徒刑肆年陸月，
扣案偽造之「陳耀民」普通小型車駕駛執照及如附表一所示之物
，均沒收。
陳敏雄共同法人行為負責人，違反除法律另有規定外，非銀行不
得經營收受存款業務之規定，處有期徒刑肆年陸月，扣案如附表
一所示之物均沒收。
簡光亮共同法人行為負責人，違反除法律另有規定外，非銀行不
得經營收受存款業務之規定，處有期徒刑肆年拾月，扣案如附表
一所示之物均沒收。
黃三能無罪。
    事  實
一、黃宇功（原名：黃宇光，別名：黃廷英）前於民國90年間，
    因背信案件，經臺灣士林地方法院檢察署通緝，為躲避查緝
    ，竟基於偽造特種文書之犯意聯絡，於93年間，在臺中市某
    處，以新臺幣（下同）15,000元為代價，提供其照片予真實
    姓名、年籍均不詳之成年男子，由該男子將其照片換貼在與
    毫不相識之陳耀民年籍資料完全相符之偽造「普通小型車駕
    駛執照」上（所載有效期限至96年10月11日，陳耀民之身分
    證統一編號、出生年月日、地址均詳卷，起訴書誤載為身分
    證），而偽造佯以黃宇功本人係陳耀民之駕駛執照1 張，足
    以生損害於陳耀民及車輛監理機關對於駕駛執照管理之正確
    性。
二、黃宇功原從事建築業，於94年間，出資成立址設臺中市○區
    ○○○路1 段12號19樓之1 鴻宇產業開發有限公司（下稱鴻
    宇公司），由其堂弟黃三能（另諭知無罪，詳如後述）擔任
    名義負責人，黃宇功則掛名顧問，為幕後實際經營者，對公
    司決策居於全權主導地位，於96年間計畫投資土地開發，在
    澎湖興建度假村，為在短期內順利籌措資金，乃以將來獲利
    依40% 、30% 、30 %之比例分派，邀集原經營鐵工廠之陳敏
    雄擔任員工福利委員會會長、原從事保險業務員之簡光亮擔
    任業務總經理，渠等均明知除法律另有規定外，非依銀行法
    組織登記之銀行，不得經營收受存款業務，亦不得以收受投
    資款項之名義，向多數人或不特定人收受款項或吸收資金，
    而約定或給付與本金顯不相當之紅利、利息、股息或其他報
    酬，竟共同基於違反銀行法之犯意聯絡，自96年8 月間起，
    由黃宇功策劃以投資「土地開發、興建澎湖渡假村、推廣種
    植白揚樹」等名義對外吸收資金，並在網路上架設「澎湖渡
    假村網站」，及以其所有如附表一所示公司申請登記、合約
    書、用品清單、轉投資、業務推廣獎金、白楊樹簡介、休閒
    渡假村等資料取信如附表二所示被害人，指示陳敏雄負責推
    廣白揚樹業務、簡光亮負責向不特定之社會大眾解說投資紅
    利分派辦法，均以此模式籌措資金，由陳敏雄、簡光亮陸續
    以公司名義，出面對被害人提示「澎湖地區土地謄本」資料
    、帶被害人至南投縣草屯鎮○○路438 巷136 號及鄰近地區
    參觀白揚樹種植情形，巧言「臺中縣、彰化縣政府及中國大
    陸地區均要購買大量的白揚樹，獲利可期，如購買每單位30
    萬元（原每單位33萬元），每月可領取固定紅利1 萬元（原
    1 萬2,000 元），6 個月期滿後，本金皆可領回，尚未期滿
    前，可隨時解約取回資金」、「另如介紹他人投資1 至5 個
    單位，每單位可獲得5,000 元業務推廣獎金，介紹投資6 至
    15個單位，每單位可獲得7,000 元業務推廣獎金，介紹投資
    16個單位以上，每單位可獲得8,000 元業務推廣獎金」等語
    ，以此換算紅利年息報酬為40% （計算式：1/30×12＝40%
    ）之顯不相當利息，誘使如附表二所示被害人於96年9 月至
    12月間，陸續簽立「購地短期融通借貸合約書」及依指示匯
    款至鴻宇公司向第一商業銀行申辦「戶名：第一商業銀行受
    託信託財產專戶- 鴻宇產業、帳號：000-00-000000 」及「
    戶名：鴻宇產業開發有限公司、帳號：000-00-000000 」等
    2 帳戶，同時由簡光亮代表公司開立面額相當於各被害人投
    資金額之公司本票，以取信各被害人，而每位被害人每投資
    一個單位30萬元，鴻宇公司則支付2,000 元予簡光亮作報酬
    。鴻宇公司收取如附表二所示資金後，分別用於投資陳連同
    之基金、上開白揚樹種植業務之經費，欲藉此籌集更多資金
    ，並支付前述與各被害人約定之紅利，嗣因鴻宇公司於97年
    3 月間以受美國次貸風暴影響、轉投資之款項未能匯回等理
    由停止支付紅利，被害人陳極澤及吳翹玠認遭詐騙，向臺灣
    高雄地方法院檢察署檢察官提出告訴，由內政部警政署刑事
    警察局於98年7 月30日上午9 時35分許，持檢察官核發之拘
    票及本院核發之搜索票，前往黃宇功當時位在臺中市○○街
    131 號11樓之1 住處搜索查獲，並扣得如附表一所示之物，
    於解送至臺灣高雄地方法院檢察署法警室時，經法警依規定
    檢查黃宇功隨身攜帶物品時，發覺如事實一所示偽造之駕駛
    執照，乃另案扣押，始悉上情。
三、案經陳極澤及吳翹玠訴請臺灣高雄地方法院檢察署檢察官偵
    查起訴。
    理  由
壹、程序事項
一、管轄權部分：
    按案件由犯罪地或被告之住所、居所或所在地之法院管轄，
    刑事訴訟法第5 條第1 項定有明文。而所謂犯罪地，參照刑
    法第4 條之規定，解釋上自應包括行為地與結果地兩者而言
    ，最高法院72年台上字第5894號判例意旨參照。查本件如附
    表一編號1 至6 所示被害人陳極澤、吳翹玠、陳瑞河、廖美
    珍、胡克漢、朱乃華均住高雄地區，在高雄地區簽立「購地
    短期融通借貸合約書」，並經被告簡光亮、陳敏雄前來說明
    鴻宇公司投資狀況，業據各該被害人供陳一致（見警卷一第
    56、74、79、80、93頁，詳如後述），是高雄市區為被告等
    人對外吸收資金之犯罪結果地，為本院管轄範圍內，自有管
    轄權，被告黃宇功以鴻宇公司及被告等人地址均在臺中地區
    ，認本院無管轄權云云（見本院訴卷二第57頁），容有誤會
    ，先予說明。
二、證據能力部分：
  (一)按被告以外之人於審判外之陳述雖不符刑事訴訟法第159 條
    之1 至之4 等4 條之規定，而經當事人於審判程序同意作為
    證據，法院審酌該言詞陳述或書面陳述作成時之情況，認為
    適當者，亦得為證據；當事人、代理人或辯護人於法院調查
    證據時，知有前項不得為證據之情形，而未於言詞辯論終結
    前聲明異議者，視為有前項之同意，刑事訴訟法第159 條之
    5 定有明文。查本件如後所引審判外之陳述，檢察官、被告
    黃宇功、陳敏雄、簡光亮、黃三能及其等辯護人均已知悉該
    等陳述屬審判外陳述，被告黃宇功及其辯護人均同意作為證
    據；被告陳敏雄及其辯護人僅爭執共同被告黃宇功、簡光亮
    、黃三能與被害人陳極澤於警詢陳述之證據能力；及被告簡
    光亮及其辯護人僅爭執共同被告黃宇功、陳敏雄、黃三能與
    被害人陳極澤、吳翹玠、陳瑞河於警詢陳述之證據能力；而
    被告黃三能及其辯護人均不爭執證據能力，迄言詞辯論終結
    前亦未聲明異議（見本院審訴卷第73至74頁），本院審酌如
    後所引上開被告及其等辯護人所不爭執證據能力者，於作成
    時亦無任何不適當之情況，認以之作為本件之證據，應屬適
    當，故均有證據能力。
  (二)又證據裁判原則以嚴格證明法則為核心，亦即認定犯罪事實
    所憑之證據，須具證據能力，且經合法調查，否則不得作為
    判斷之依據，刑事訴訟法第155 條第2 項定有明文。被告以
    外之證人於檢察事務官、司法警察官或司法警察調查中所為
    之陳述，雖為被告以外之人於審判外之陳述，除有傳聞例外
    之情形外，不具證據能力，然該不合傳聞例外之先前陳述，
    雖不得作為犯罪成立與否之實體證據，尚非不得以其先前所
    為「自我矛盾之陳述」，用來彈劾該證人有證據能力之供述
    證據之證明力（最高法院96年度台上字第7337號判決意旨可
    資參照）。查本件就被告陳敏雄而言，共同被告黃宇功、簡
    光亮、黃三能與被害人陳極澤於警詢之陳述；及就被告簡光
    亮而言，共同被告黃宇功、陳敏雄、黃三能與被害人陳極澤
    、吳翹玠、陳瑞河於警詢之陳述，尚無符合傳聞例外得為證
    據之情形，雖不得作為證明有罪之證據，然揆諸上揭法條意
    旨說明，仍無礙於彈劾其等於偵、審中具有證據能力證詞之
    證明力。
貳、實體事項
一、訊據被告黃宇功對上揭事實均坦承不諱；被告陳敏雄、簡光
    亮均坦承分別在鴻宇公司擔任員工福利委員會會長、業務總
    經理，及該公司有以「土地開發、興建澎湖渡假村、推廣種
    植白揚樹」等名義向如附表二所示被害人籌措資金，惟均矢
    口否認有何犯行，被告陳敏雄辯稱：伊依黃宇功指示負責推
    廣種植白揚樹、運用資金，係基於做慈善事業之目的，實際
    上不清楚鴻宇公司營運內容及資金來源云云（見本院審訴卷
    第68頁、訴卷二第121 、126 頁），被告簡光亮辯稱：伊不
    是鴻宇公司員工，只是單純受黃宇功、陳敏雄指示按照他們
    提供之福利金發放表講解投資內容，其實伊對公司營運、投
    資紅利、白揚樹種植等情形根本不清楚，也沒有代表公司與
    被害人簽約，被害人簽約是跟公司內部會計談的，何況當時
    伊精神分裂症已發病云云（見本院審訴卷第68至69頁、訴卷
    二第85、126 頁）。被告陳敏雄之辯護人以：陳敏雄沒有出
    資，也沒有從事向被害人講解投資、籌措資金之行為，犯罪
    情節較輕，請從輕量刑等語（見本院審訴卷第69頁、訴卷一
    第114 頁、訴卷二第127 頁背面），為其辯護。被告簡光亮
    之辯護人則以：簡光亮對公司未出資，無法決定資金運用，
    亦未分得公司盈餘，僅係依陳敏雄邀集，依黃宇功規劃之購
    地短期融通借貸合約，負責公司投資案推動，再加上患有精
    神分裂症，不知道會因此觸犯銀行法等語（見本院審訴卷第
    69 、78 頁、訴卷二第128 頁），為其辯護。
二、是本件爭點厥為：被告陳敏雄、簡光亮有無代表鴻宇公司，
    向如附表二所示被害人講解上開投資內容、簽立「購地短期
    融通借貸合約書」？茲將本院得心證之理由析述如下：
  (一)上揭事實業據證人即如附表二編號1 之被害人陳極澤於偵、
    審中結證：伊透過同事林依賢介紹，到位在臺中地區之鴻宇
    公司，認識「黃董」黃宇功、「簡總」簡光亮及陳敏雄，簡
    光亮說鴻宇公司有澎湖房地開發案需要借短期資金，並拿土
    地權狀給伊看，陳敏雄、簡光亮於96年9 月間，南下前來高
    雄市科工館附近與伊簽立短期融通借貸合約書，由簡光亮代
    表鴻宇公司拿契約書給伊簽，伊投資項目係澎湖渡假村，原
    先一個單位33萬元，伊投資154 萬元，算4 點多個單位，後
    來一個單位變成30萬元，簡光亮答應每月給伊紅利12,000元
    ，所以鴻宇公司每月要給伊5 萬多元，陳敏雄、簡光亮對紅
    利之內容都清楚，簡光亮並以公司名義開立本票予伊，伊陸
    續介紹吳翹玠、陳瑞河、胡克漢等人與鴻宇公司簽立上開契
    約，但伊沒有因此從中獲得利益，後來鴻宇公司只給了4 期
    紅利就沒繼續支付，本金也未歸還，之後簡光亮說鴻宇公司
    另有將閒置資金投資白揚樹，帶伊到南投去看白揚樹種植情
    況，又說白揚樹成長速度很快，可淨化土質，葉子可作動物
    飼料，樹幹生長三年可作紙漿，利潤頗高，並表示將來白揚
    樹賣掉後便有錢繼續支付紅利，結果後來鴻宇公司還是沒有
    將錢還給伊，伊才會提出告訴等語明確（見他卷一第19頁、
    偵卷一第30頁、本院訴卷二第77至86頁）。核與證人即如附
    表二編號2 之被害人吳翹玠迭於偵、審中結證：伊在台灣開
    礦公司認識陳極澤，陳極澤說有個很好的投資管道，伊乃於
    96年11月底，跟陳極澤到南投草屯鎮觀看白揚樹，由自稱「
    黃廷英」之黃宇功、陳敏雄及一位自稱「楊博士」之人在場
    介紹說白揚樹樹苗生長快速、可作山坡地保育、動物飼料，
    臺中縣市政府也有訂購，至於簡光亮有無在場一事，因時間
    久遠，伊已無印象，但伊於案發後有將簡光亮給伊印有鴻宇
    公司總經理職稱之名片提供給警察，伊當時聽完後，覺得白
    揚樹很有前途、又有高額紅利，便於96年12月間在高雄楠梓
    住處簽立「購地短期融通借貸合約書」，託陳極澤交給鴻宇
    公司，伊投資2 個單位共60萬元，將款項匯入鴻宇公司指定
    帳號，按照契約，鴻宇公司每月要給伊2 單位之紅利共2 萬
    元，結果連一期紅利都沒拿到，鴻宇公司就寄通知書說錢周
    轉不過來，無法支付紅利，事後黃宇功有到高雄與伊等投資
    人協商等語明確（見他卷一第18至20頁、本院訴卷二第86至
    91頁）。證人即如附表二編號3 之被害人陳瑞河於審理中結
    證：伊經友人陳極澤介紹有土地開發投資管道，而在高雄市
    鴻宇公司分處認識陳敏雄、簡光亮，陳敏雄自稱某會會長，
    簡光亮自稱鴻宇公司總經理，由簡光亮當面向伊解說公司借
    貸條件係按購地短期融通借貸合約書，每單位33萬元，又依
    福利金對照發放表，介紹投資可獲得業務獎金等詳細具體內
    容，伊當天聽完講解後，認為紅利頗高，便與代表鴻宇公司
    之簡光亮簽立購地短期融通借貸合約書，之後匯款到鴻宇公
    司指定帳戶，伊個人借給鴻宇公司99萬元，配偶即附表二編
    號4 之被害人廖美珍則借出33萬元，結果後來只領到2 、3
    期紅利，鴻宇公司沒有繼續依約付紅利，伊與陳極澤、吳翹
    玠等被害人便到臺中鴻宇公司找簡光亮，發現公司招牌還在
    ，但已經關門，伊等趕緊跟簡光亮聯繫，簡光亮說他們在南
    投，伊與陳極澤及吳翹玠前往南投找簡光亮，簡光亮在現場
    跟伊等人說鴻宇公司另有投資白揚樹等語明確（見本院訴卷
    二第92至101 頁如附表二編號1 ）。證人即如附表二編號5
    之被害人胡克漢亦迭於警、偵中指稱：伊透過友人陳極澤介
    紹得知可投資鴻宇公司澎湖渡假村獲取紅利，由陳極澤代拿
    購地短期融通借貸合約書給伊簽，伊前後共投資186,000 元
    ，請陳極澤代為匯入鴻宇公司指定帳戶等語（見警卷一第92
    至94頁、偵卷一第186 至187 頁）。證人即如附表二編號6
    之被害人朱乃華於警詢時指稱：伊透過友人王琳嫚介紹，於
    96年11月間到南投參觀白揚樹，陳敏雄、簡光亮在場介紹說
    中國大陸要大量採購白楊樹以遏止沙漠繼續擴大，也說臺中
    縣、彰化縣政府都要購買大量白揚樹，之後伊跟他們到鴻宇
    公司，董事長黃宇功也持相同說法，並給伊看投影片，內容
    是中國大陸地區沙漠景象，黃宇功說只要出錢投資白揚樹，
    利潤相當可觀，每投資一個單位30萬元，可按月獲得紅利1
    萬元，6 個月期滿後，本金會全數退還，由陳敏雄告知伊公
    司匯款帳號，伊因此相信而投資2 個單位共60萬元，鴻宇公
    司有開立本票給伊作擔保，後來伊只領過1 個月2 萬元紅利
    ，鴻宇公司就無法支付，黃宇功、簡光亮等人於97年5 、6
    月及8 、9 月間2 次南下高雄，約伊、陳極澤、王琳嫚、吳
    翹玠等人見面協調，黃宇功說公司資金投資陳連同還無法匯
    回，要等陳連同回臺灣等語明確（見警卷一第104 至108 頁
    ）。證人即如附表二編號7 、8 之被害人張森彥、潘富美於
    警詢時指稱：伊等透過友人王琳嫚介紹投資鴻宇公司白楊樹
    ，張森彥投資7 個單位共210 萬元，原預期每月可得紅利52
    ,500元，6 個月期滿後領回全數本金，才出錢投資，結果後
    來只有領到192,500 元，潘富美投資4 個單位共120 萬元，
    原預期每月可得紅利3 萬元，6 個月期滿後領回全數本金，
    才出錢投資，結果後來只有領到2 期紅利共6 萬元，鴻宇公
    司於97年3 月5 日有寄紅利延誤通知書給伊等，說資金受到
    凍結等語（見警卷一第118 至120 、129 至131 頁）。證人
    王琳嫚亦於警詢時證稱：伊因在台灣開礦公司之同事陳極澤
    介紹，到高雄市科工館附近聽鴻宇公司人員陳敏雄、簡光亮
    介紹投資興建澎湖渡假村，之後陳極澤說鴻宇公司有要籌措
    資金投資白揚樹，可以藉此領到業績獎金，伊遂與另一名同
    事朱乃華到臺中鴻宇公司參觀，黃宇功、陳敏雄介紹說中國
    大陸有沙塵暴，需要大量白揚樹，投資種植白揚樹可以獲利
    ，還與簡光亮帶伊等去南投縣草屯鎮參觀鴻宇公司白揚樹種
    植場地，伊認為只要投資6 個月，本金可全部領回，還可領
    到紅利，介紹客戶也有業績獎金可領，才介紹朱乃華、張森
    彥、潘富美等人分別投資60萬元、210 萬、120 萬元，鴻宇
    公司有提供伊業績獎金，由陳極澤轉交予伊，伊共領到約92
    ,000元之業績獎金等語（見警卷一第233 至236 頁）。證人
    即如附表二編號9 至12之被害人黃心愉、陳素英、黃詠翰、
    黃麗玉於警詢時均指稱：黃心愉因其以前同事簡光亮打電話
    來說鴻宇公司投資澎湖渡假村需要資金，每個月會發放紅利
    ，投資1 個單位33萬元，每月紅利12,000元，投資1 個單位
    30萬元，每月紅利1 萬元，6 個月期滿後，本金會全數退還
    ，黃心愉個人因此投資1 個單位33萬元，另以其母親即如附
    表二編號10所示被害人陳素英名義投資6 個單位198 萬元，
    以其子即如附表二編號11所示被害人黃詠翰名義投資l 個單
    位30萬元，以其妹即如附表二編號12所示被害人黃麗玉名義
    投資I 個單位33萬元，又因鴻宇公司有提供業績福利獎金，
    伊才介紹友人如附表二編號13至23所示被害人一起參與投資
    等語明確（見警卷一第135 至137 頁）。證人即如附表二編
    號13至23之被害人楊賓榮、楊力甄、林秀蓮、林佳瑩、黃正
    德、郭黃阿愛、沈春嬌、李阿桃、黃惠裕、徐千惠、陳肇森
    於警詢時均指稱：伊等因友人黃心愉介紹投資鴻宇公司澎湖
    渡假村，紅利方式與黃心愉所述相同，由黃心愉代鴻宇公司
    持「購地短期融通借貸合約書」交予伊等簽立，投資總金額
    詳如附表二各該編號所示，嗣因鴻宇公司無法繼續支付紅利
    ，黃宇功、陳敏雄、簡光亮有到宜蘭地區安撫楊賓榮、楊力
    甄、林佳瑩、陳肇森等語明確（見警卷一第155 至157 、16
    2 至164 、169 至171 、175 至177 、181 至183 、185 至
    187 、192 至194 、198 至200 、250 至207 、212 至214
    、220 至222 頁）。及證人即如附表二編號24之被害人葉敏
    於警詢時指稱：伊因友人李紫諭介紹投資鴻宇公司，投資1
    個單位30萬元，每月可領紅利1 萬元，伊才投資30萬元，結
    果只領到2 期共2 萬元紅利等語明確（見警卷一第229 至23
    1 頁）。觀諸上開證人所證情節，就被告陳敏雄、簡光亮分
    別自稱會長、總經理，共同遊說投資鴻宇公司，由簡光亮負
    責解說投資內容、紅利分派方法、業務獎金等細節，對不特
    定人吸收資金，用以投資陳連同之基金、推廣白揚樹，及嗣
    後因無法繼續支付紅利，被告黃宇功、陳敏雄、簡光亮又以
    公司另有投資白揚樹加以安撫、推託等親聞親見之過程指證
    綦詳，且一致無矛盾，其等與被告陳敏雄、簡光亮前無任何
    嫌隙，當無甘冒偽證罪而任意誣指之理，況其等於警詢時所
    為陳述核與嗣於偵、審中結證之情一致無訛（見警卷一第52
    至58、66至71、73至82頁），無從執以彈劾，足見其等所述
    內容之證明力極高，復有各被害人提出之「購地短期融通借
    貸合約書」、本票、福利金對照表、匯款憑條、簡光亮掛名
    總經理之名片、陳敏雄掛名職工福利會會長之名片、鴻宇公
    司通知無法繼續支付紅利之通知書及第一商業銀行南屯分行
    98 年8月13日一南屯字第58號函所附鴻宇公司匯入匯款明細
    表暨傳票影本及同銀行分行98年9 月11日一南屯字第70號函
    暨傳票影本各1 份在卷可稽（見警卷一第48、61、86至90、
    95 至103、113 至117 、121 至125 、131 至134 、139 至
    151 、158 至161 、165 至168 、172 至174 、179 至180
    、184 、188 至191 、195 至197 、20 1至204 、208 至21
    1 、215 至219 、224 至228 、232 頁、警二卷第23、52至
    55、58至61、71至73、92至107 、117 至121 頁、警聲搜卷
    第27、62至65、100 至108 、118 至12 2頁、偵卷一第137
    至142 、159 至171 頁），皆能與其等所述內容互為勾稽，
    倘被告陳敏雄、簡光亮未向上開被害人以上開高額紅利之名
    目誘使投入資金，何以各該被害人均如前所述一致指證確有
    此情？又何以捨鴻宇公司名義負責人之被告黃三能不為指證
    ，反一再指證被告陳敏雄、簡光亮有以投資澎湖度假村、推
    廣白揚樹等名目對外吸收資金之情歷歷？是上開指證應非虛
    妄，堪以採信。再者，證人陳連同於警詢、偵查中證稱：伊
    在汶萊設立境外控股公司「ADEX HOLDINGS LIMITED 」，仲
    介國際各銀行債券買賣，黃宇功於96年1 月間，透過伊友人
    郭銀壽前來接洽，要求伊提供資金證明，以利黃宇功仲介銀
    行間債券交易，伊因常需要出國，遂找友人魏麗明幫忙傳遞
    與黃宇功間從事銀行債券交易之訊息，黃宇功於96年1 月25
    日匯款2 筆金額共2,500 萬元，於96年11月2 日再匯1,000
    萬元給伊，伊有匯還500 萬元，故黃宇功共匯3,000 萬元給
    伊，伊就提供3 億元美金之資金證明給黃宇功，雙方並簽立
    台灣匯豐銀行美金存款投資協議書作為合作基礎，伊之所以
    認識陳敏雄、簡光亮，係因黃宇功曾於96年4 月2 日，叫陳
    敏雄帶伊到中國大陸珠海地區與一位真實姓名不詳之「黃小
    姐」接洽，另有一次與黃宇功、簡光亮一起吃飯等語（見警
    卷一第240 至245 頁、偵卷一第31頁）；及證人魏麗明於警
    、偵中證稱：伊於96年1 月間依陳連同指示聯繫處理鴻宇公
    司之黃宇功匯款2,500 萬元給陳連同事宜等語（見警卷一第
    246 至248 頁），而證人陳連同、魏麗明與被告等人亦無嫌
    隙，毫無甘冒偽證罪而任意誣指之理。參以證人即共同被告
    黃宇功於偵、審中亦結證：伊出資成立鴻宇公司，負責土地
    開發案，而招募資金、推廣白揚樹部分由員工福利會會長陳
    敏雄、業務部門總經理簡光亮負責，又伊另投資陳連同基金
    ，由陳連同去買國外債券，陳敏雄負責財務管理，也都知情
    參與，為了要有資金給陳連同，簡光亮說他有些朋友可以借
    到錢，「購地短期融通借貸合約書」是伊、陳敏雄、簡光亮
    討論出來的，實際運作由陳敏雄、簡光亮向如附表二所示被
    害人「借款」並支付紅利，伊陸續匯給陳連同2,500 萬元、
    1,000 萬元，其中1,000 萬元那次是陳敏雄陪伊一起去，因
    投資陳連同基金導致資金套牢，才無法繼續支付紅利等語（
    見本院訴卷二第63至76頁）；及證人即共同被告黃三能於偵
    、審中亦結證：伊平常在桃園上班，自94年間起，單純借名
    給堂哥黃宇功擔任鴻宇公司名義負責人，沒有過問鴻宇公司
    業務，後來黃宇功說公司要開戶頭投資林永輝、陳連同之基
    金，便由陳敏雄、簡光亮帶伊去第一商業銀行開戶，陳敏雄
    說銀行經理跟簡光亮是十餘年好友，伊只是負責簽名，帳戶
    印章、存摺都由黃宇功他們處理等語（見本院訴卷二第117
    至121 頁），而證人黃三能所述其僅係名義負責人、未參與
    公司營運、由被告陳敏雄、簡光亮帶同前往銀行開戶等情，
    均為被告陳敏雄、簡光亮始終不爭執（見本院訴卷二第108
    、114 頁）（是被告黃三能另諭知無罪，詳如後述），益徵
    證人黃三能尚非將責任推諉其等，其所證情節堪以採信，足
    見被告陳敏雄、簡光亮不僅執行鴻宇公司對不特定大眾籌措
    資金之過程，更依被告黃宇功指示參與資金運用之業務甚明
    ，猶與其等辯護人以對鴻宇公司營運內容、資金來源及紅利
    內容皆不清楚云云置辯，均與事實不符，無可憑採。
  (二)此外，證人即共同被告陳敏雄於偵、審中證稱：伊先到鴻宇
    公司預備將來擔任慈善會長，黃宇功於96年間說要找對金融
    業務熟悉之人合作，伊便介紹簡光亮加入，鴻宇公司興建澎
    湖渡假村、種植白揚樹之計畫都不是伊規劃的，所募集之資
    金是黃宇功決定運用，伊單純依照黃宇功指示陪黃三能開戶
    及處理匯款，公司印章是黃宇功保管，存摺是簡光亮保管，
    白揚樹種植及對外籌措資金業務也都是簡光亮負責，伊沒有
    負責，只是覺得種植白揚樹是綠化環境，很有意義，才幫忙
    處理栽培的事，伊都沒有領薪水，像是做義工，伊知道公司
    籌得之資金有約600 萬元投入白揚樹種植，後來白揚樹被上
    游化學廠廢水淹埋，種植沒有成功，慈善會也沒有成立，加
    上投資陳連同失利，黃宇功無法支付被害人紅利，伊單純當
    司機開車載黃宇功、簡光亮去與被害人協調還款事宜，伊沒
    有參與協調云云（見本院訴卷二第101 至110 頁）；而被告
    簡光亮初於警詢時自承：伊在鴻宇公司擔任興建澎湖渡假村
    解說員，後來擔任白揚樹種苗中心主任，公司以「購地短期
    融借貸合約書」方式吸收資金，由公司實際負責人黃宇功負
    責公司決策，並提供「興建澎湖渡假村」企劃案說明之電子
    檔及精裝本，由陳敏雄監督伊，由伊向加入會員之投資人說
    明，客戶每投資一個單位30萬元，伊可領到2,000 元解說費
    ，依此計算得知公司吸收資金約1,000 多萬元等語（見警卷
    一第15至21頁）；復於偵查中結證：伊係鴻宇公司種苗中心
    總經理，鴻宇公司當時準備蓋渡假村，缺少資金，黃宇功打
    算對外招募，才擬出短期融通借貸合約書，投資人每投資一
    個單位33萬元，後來改成30萬元，伊有找一些投資客進來投
    資等語（見偵卷一第28至30頁），嗣於本院審理中改稱：伊
    本身從事人壽保險業，經鴻宇公司會長陳敏雄介紹兼職幫忙
    解說投資內容，南投草屯種植白揚樹之農地是黃宇功、陳敏
    雄決定好後，叫伊去幫忙種植，伊其實沒有能力，又有精神
    疾病，什麼都不懂，沒有參與，也借不到錢，單純依他們指
    示，簽一堆東西，根本槁不清楚，伊去白揚樹那沒多久就整
    個癱在那裡，是黃宇功、陳敏雄他們莫名其妙幫伊印職稱總
    經理之名片，短期融通借貸合約書是公司內部行政小姐設計
    的，伊單純轉寄給陳極澤，伊對公司營運模式不清楚，也沒
    有拿短期融通借貸合約書給被害人簽，只是單純福利金對照
    表上所寫內容講過去，不瞭解意思云云（見本院訴卷二第
    110 至117 頁），可見被告陳敏雄僅承認參與種植白揚樹之
    業務，對吸收資金一情全盤否認之情，而被告簡光亮先於警
    、偵中坦承有吸收資金，於本院審理中翻異前詞否認有此行
    為，其等互相推諉犯行之詞，不僅憑信性容有疑問，且與前
    述本院認定之事實不符，自均不足互採為有利對方之論據。
  (三)綜上所述，被告陳敏雄、簡光亮所辯均不足採，其等確有共
    同以投資「土地開發、興建澎湖渡假村、推廣種植白揚樹」
    可獲得顯不相當之紅利等名目，向不特定社會大眾吸收資金
    ，堪以認定。
  (四)從而，本件事證已臻明確，被告被告黃宇功、陳敏雄、簡光
    亮上開犯行均堪認定，應予依法論罪科刑。
三、按行為後法律有變更者，適用行為時之法律，但行為後之法
    律有利於行為人者，適用最有利於行為人之法律，刑法第2
    條第1 項定有明文。而新舊刑法關於刑之規定，同採從輕主
    義，係適用最有利於行為人之法律，比較時應就罪刑有關之
    共犯、未遂犯、連續犯、牽連犯、結合犯以及累犯加重、自
    首減輕、暨其他法定加減原因、與加減例等一切情形，綜其
    全部之結果，而為比較，再適用有利於行為人之法律處斷，
    最高法院24年上字第4634號判例意旨可資參照，又犯罪在刑
    法施行前，比較裁判前之法律孰為有利於行為人時，應就罪
    刑有關之一切情形，比較其全部之結果，而為整個之適用，
    不能割裂而分別適用有利益之條文，最高法院27年上字第26
    15號判例意旨可資參照。準此，關於新舊法之比較、適用係
    採「綜合比較」與「整體適用」原則。查被告黃宇功於如事
    實一所示行為後，刑法相關規定業經總統於94年2 月2 日修
    正公布，並依刑法施行法第10條之1 規定自95年7 月1 日施
    行。職是，本件自應就被告如事實一所示行為前、後相關法
    律有修正者，依前揭規定加以比較適用（最高法院95年5 月
    23日刑事庭第8 次會議決議可資參照）。茲說明如下：
  (一)修正前刑法第33條第5 款規定，罰金刑為1 銀元以上，又有
    關罰金倍數之調整及銀元與新臺幣之折算標準，則定有罰金
    罰鍰提高標準條例第1 條前段及現行法規所定貨幣單位折算
    新臺幣條例第2 條，除罰金以1 銀元折算3 元新臺幣外，並
    將72年6 月26日以前修正之刑法部分條文罰金數額提高2 至
    10倍，其後修正者則不再提高倍數；而修正後刑法第33條第
    5 款則將罰金刑提高為新臺幣1,000 元以上，並以百元計算
    之，且因刑法第33條第5 款所定罰金貨幣單位既已改為新臺
    幣，刑法分則編各罪所定罰金之貨幣單位亦應配合修正為新
    臺幣，且考量刑法修正施行後，不再適用「現行法規所定貨
    幣單位折算新臺幣條例」，為使刑法分則編各罪所定罰金之
    最高數額與刑法修正前趨於一致，爰增訂刑法施行法第1 條
    之1 規定，將刑法分則編各罪所定罰金之貨幣單位均改為新
    臺幣，並將72年6 月26日以前修正之刑法部分條文罰金數額
    提高為30倍，其後修正者則提高為3 倍。是以刑法分則編各
    罪所定罰金刑之最高數額，於上開規定修正後仍屬一致，並
    無不同；但其罰金刑之最低數額，修正前1 銀元以上之規定
    ，即為新臺幣3 元，修正後已提高為新臺幣1,000 元以上，
    故修正後刑法第33條第5 款之規定並非較有利於被告。
  (二)修正前刑法第28條規定：「2 人以上共同實施犯罪之行為者
    ，皆為正犯」，修正後刑法第28條則規定：「2 人以上共同
    實行犯罪之行為者，皆為正犯」。其中「實施」一語，涵蓋
    陰謀、預備、著手及實行之概念在內，其範圍較廣；而「實
    行」則著重於直接從事構成犯罪事實之行為，其範圍較狹，
    是修正後刑法共同正犯之範圍已有限縮。共同正犯之範圍既
    因此而有變動，自屬犯罪後法律有變更，而非僅屬純文字修
    正（最高法院96年度台上字第934 號判決意旨參照），本件
    被告上開犯行，無論依新舊法，均成立共同正犯，適用新法
    並無較有利於被告。
  (三)本件經依綜合比較結果，認修正後刑法各相關規定對於被告
    黃宇功如事實一所示犯行並非有利，故應一體適用被告行為
    時即修正前刑法第28條、第33條第5 款、罰金罰鍰提高標準
    條例第1 條前段、現行法規所定貨幣單位折算新臺幣條例第
    2 條之規定，作為本件被告黃宇功如事實一所示犯行論罪科
    刑之依據。
四、論罪：
  (一)法律解釋：
  1.按汽車駕駛執照為駕駛汽車之許可憑證，由駕駛人向公路監
    理機關申請登記，考驗及格後發給之，為道路交通安全規則
    第50條第1 項所明定，故駕駛執照為刑法第212 條所規定之
    特許證；且刑法上所謂偽造文書，以無制作權之人制作他人
    名義之文書為要件；而變造文書，係指無權制作者，就他人
    所制作之真正文書，加以改造而變更其內容者而言（最高法
    院95年度台非字第14號判決要旨參照）。
  2.次按銀行法第29條第1 項規定，除法律另有規定外，非銀行
    不得經營收受存款、受託經理信託資金、公眾財產或辦理國
    內外匯兌業務；其違反此項規者定者，應依同法第125 條規
    定論處；所謂「收受存款」，依同法第5 條之1 規定，係指
    向不特定多數人收受款項或吸收資金，並約定返還本金或給
    付相當或高於本金之行為，又同法第29條之1 規定，以借款
    、收受投資、使加入為股東或其他名義，向多數人或不特定
    之人收受款項或吸收資金，而約定或給付與本金顯不相當之
    紅利、利息、股息或其他報酬者，以收受存款論；故銀行法
    第125 條關於處罰非銀行不得經營收受存款業務之規定，祇
    須行為人收受存款而合於上開要件且繼續反覆為之者，即足
    當之，不以所收受之存款達於一定之金額或長期經營為必要
    （最高法院著有89年度台上字第3583號判決可資參照）。又
    按自然人違反銀行法第29條第1 項非銀行不得經營收受存款
    業務（包含以收受存款論之投資）之規定者，係犯銀行法第
    125 條第1 項之罪，至於法人違反者，處罰其行為負責人，
    同法條第3 項定有明文，此所謂「處罰其行為負責人」，並
    非因法人犯罪而轉嫁代罰其負責人，而係其負責人有此行為
    而予以處罰，倘法人違反銀行法第29條第1 項規定，而其負
    責人有參與決策、執行者，即為「法人之行為負責人」，應
    該當於銀行法第125 條第3 項「法人之行為負責人，違反非
    銀行不得經營收受存款業務之規定」之罪，而不應論以同條
    第1 項「違反非銀行不得經營收受存款業務之規定」之罪，
    至於不具法人之行為負責人身分，而與法人行為負責人共同
    實行犯罪之人，則應依刑法第31條第1 項規定，論以共同正
    犯，亦即，違反銀行法第29條第1 項非銀行不得經營收受存
    款業務之規定者究為自然人或法人，必須明確認定，始足為
    法則適用之依據（最高法院100 年度台上字第1862號判決理
    由參照）。關於負責人之定義，依銀行法第18條規定，謂依
    公司法或其他法律或其組織章程所定應負責之人；而公司法
    第8 條則規定公司負責人，在無限公司、兩合公司為執行業
    務或代表公司之股東，在有限公司、股份有限公司為董事，
    且公司之經理人或清算人，股份有限公司之發起人、監察人
    、檢查人、重整人或重整監督人，在執行職務範圍內，亦為
    公司負責人（最高法院100 年度台上字第1137號判決意旨參
    照）。準此，法人違反者，應處罰之行為負責人，係指實際
    參與違法經營收受存款業務之決策或參與實行收受存款業務
    行為之法人負責人，申言之，該條之罪受處罰之對象，除須
    具備法人負責人之身分外，並須有實際從事該項犯罪之行為
    。
  3.再者，銀行法第125 條之立法目的，乃在於金融服務業務之
    運作攸關國家金融市場秩序及全體國民之權益，為安定金融
    市場與保護客戶及投資人權益，特以法律將銀行設定為許可
    行業，未得許可證照不得營業，並嚴懲地下金融行為。而銀
    行法第29條之1 之規定，乃在禁止行為人另立名目規避銀行
    法第29條收受存款之用語，而製造與收受存款相同之風險，
    是於解釋與本金顯不相當之概念時，自不應逸脫上開法律規
    範之意旨，應參酌當時當地之經濟及社會狀況，如行為人向
    多數人或不特定人收受款項或資金，並約定交付款項或資金
    之人能取回本金，且約定或給付高於一般銀行定期存款之利
    率，即能使多數人或不特定人受該行為人提供之優厚利率所
    吸引，而容易交付款項或資金予該非銀行之行為人，此時即
    應與銀行法第29條之1 所謂與本金顯不相當相符，非謂應借
    用民法對於最高利率之限制，或以刑法上重利之觀念，作為
    認定銀行法上與本金顯不相當之標準。
  (二)法律適用：
  1.查本件如事實一所示被害人陳耀民既未曾申辦駕駛執照，業
    據其陳報明確，復有證號查詢汽車駕駛人資料1 紙可考（見
    本院訴卷一第218 頁、訴卷二第59頁），業如前述，是本件
    扣案之上開「陳耀民普通小型車駕駛執照」1 張（影本見警
    卷一第13頁，扣押物品目錄表見偵卷三第30頁），揆諸前揭
    法條意旨之說明，自屬偽造之特種文書無訛。
  2.又查本件被告黃宇功出資成立鴻宇公司，掛名顧問，全權主
    導公司決策、經營，為實際負責人，而共同被告黃三能僅係
    名義負責人，是應認被告黃宇功係公司之行為負責人；而被
    告陳敏雄、簡光亮受其邀集，分別擔任員工福利委員會會長
    、業務總經理，不具法人之行為負責人身分，然與被告黃宇
    功同具犯意聯絡，依其指示，以公司名義，反覆、繼續地出
    面與不特定多數人簽立「購地短期融通借貸合約書」，而收
    受款項、吸收資金，並約定、給付每單位30萬元，可按月領
    取1 萬元之紅利，經換算結果，年息為40% （計算式：1/30
    ×12=40%），相較於當時一般人普遍知悉銀行定期存款利率
    僅1%至2%，顯已高出銀行存款利率甚鉅，自屬與本金顯不相
    當之紅利，應以收受存款論。
  3.是核被告黃宇功如事實一所為，係犯刑法第212 條之偽造特
    種文書罪；如事實二所為，係違反銀行法第29條第1 項、第
    29條之1 之除法律另有規定者外，非銀行不得經營收受存款
    業務之規定，應依同法第125 條第1 項前段、第3 項之規定
    處罰。公訴意旨認被告黃宇功如事實一所為係犯刑法第211
    條之變造公文書罪，容有未合，然起訴之基本社會事實同一
    ，本院自得加以審理，並依刑事訴訟法第300 條之規定，變
    更起訴法條。被告黃宇功所偽造上開駕駛執照上印文之行為
    係偽造特種文書之階段行為，不另論罪。核被告陳敏雄、簡
    光亮如事實二所為，雖非法人之行為負責人，惟其等與有身
    分之被告黃宇功共同犯上開罪名，應依刑法第31條第1 項前
    段之規定以正犯論，是其等亦均依同法第125 條第1 項前段
    、第3 項之規定處罰。公訴意旨認其等3 人如事實二所示係
    犯銀行法第125 條第1 項之罪，容有未洽，惟因罪名同為「
    非法收受存款罪」，毋庸援引刑事訴訟法第300 條變更檢察
    官起訴之法條，附此敘明（臺灣高等法院高雄分院99年度上
    更一字第236 號判決理由參照）。
  4.另按意圖為自己或第三人不法之所有，以詐術使人將本人或
    第三人之物交付者，係犯詐欺取財罪，刑法第339 條第1 項
    定有明文。是如行為人之取得款項，自始係基於不法原因如
    詐欺行為時，因其並無「返還本金或給付相當或高於本金」
    之意思，縱有給付利息之約定，亦僅為詐取財物之方法而已
    ，即非所謂之「收受存款」，而應逕以詐欺罪論處，並無成
    立銀行法第125 條第1 項之罪之餘地（最高法院97年度台上
    字第4934號判決要旨參照）。惟查本件被告黃宇功、陳敏雄
    、簡光亮始終供稱鴻宇公司確有計畫投資土地開發、推廣種
    植白揚樹之業務，其等未有何詐騙如附表二所示被害人之不
    法意圖等語，而堅詞否認有詐欺取財之犯行，且證人即被害
    人陳極澤、吳翹玠、陳瑞河均證稱鴻宇公司始終未曾否認與
    伊等間契約關係（見本院訴卷二第89頁背面、第100 頁），
    此外，復有本院職權調查鴻宇公司為推廣白揚樹業務與政府
    機關往來之臺中市政府核發之府經農字第B0095 號鴻宇公司
    種苗業登記證、雲林縣政府96年11月9 日、96年11月14日函
    、彰化縣政府96年10月19日函、雲林縣環境保護局96年11月
    21 日 函、南投縣政府96年11月15日函、行政院農業委員會
    96年11月18日函各1 份附卷可稽（見本院訴卷一第222 至23
    5 頁），並有被告黃宇功提出之白揚樹資料2 本可資佐證，
    此外查無事證可認被告黃宇功、陳敏雄、簡光亮係基於詐欺
    犯意為之。從而，本件自應適用銀行法相關規定論處，而非
    刑法上詐欺取財罪，於此併敘。
  5.被告黃宇功如事實一所為，與真實姓名、年籍不詳之男子，
    共同偽造特種文書之行為，及被告黃宇功、陳敏雄、簡光亮
    如事實二所示違反銀行法之行為，均有犯意聯絡與行為分擔
    ，均論以共同正犯。又銀行法第29條第1 項所稱「業務」者
    ，係指吾人基於社會上之地位所繼續經營之事務而言，即以
    反覆實施同種類行為為目的之社會活動，本質上即具有反覆
    性及延時性，被告3 人雖有多次向如附表二所示之被害人吸
    收資金、收受款項並約定給付與本金顯不相當紅利之行為，
    仍應各僅包括論以一罪。被告黃宇功所犯偽造特種文書及違
    反銀行法之2 罪，犯意各別，行為互殊，應予分論併罰。
  6.按刑法第62條之自首以對於未發覺之罪投案而受裁判為要件
    ，如案已發覺，則被告縱有陳述自己犯罪之事實，亦祇可謂
    為自白，不能認為自首，最高法院26年上字第484 號判例可
    資參照。查本件被告黃宇功如事實一所示偽造之駕駛執照，
    係其於98年7 月30日，經內政部警政署刑事警察局員警拘提
    到案，解送臺灣高雄地方法院檢察署時，由檢察署之法警依
    規定檢查其隨身攜帶物品時始發覺等情，此有檢察官於98年
    7 月29日核發之拘票及內政部警政署刑事警察局100 年1 月
    31日刑偵八一字第1000015005號函各1 紙附卷可考（見警卷
    一第353 頁、本院訴卷一第220 頁），本院審酌被告於交出
    上開偽造之駕駛執照之際，業已為警依法拘束其人身自由，
    戒護過程並依規定對其所攜物品詳加檢查，防止其藏匿兇器
    、刀片或其他足以開啟戒具或造成危險之物品，則被告黃宇
    功依法警要求，將隨身攜帶之物品連同上開偽造之駕駛執照
    交警託管，自難認與前揭自首之要件相當，被告黃宇功及其
    辯護人認有前揭自首規定適用云云（見本院審訴卷第109 頁
    、訴卷一第30頁、訴卷二第125 頁），容有誤會，難以憑採
    。
  7.又按犯第125 條、第125 條之2 或第125 條之3 之罪，於犯
    罪後自首，如有犯罪所得並自動繳交全部所得財物者，減輕
    或免除其刑，並因而查獲其他正犯或共犯者，免除其刑；在
    偵查中自白，如有犯罪所得並自動繳交全部所得財物者，減
    輕其刑，並因而查獲其他正犯或共犯者，減輕其刑至二分之
    一，銀行法第125 條之4 固有明文。又除有正當理由而無法
    避免者外，不得因不知法律而免除刑事責任，刑法第16條前
    段定有明文。查本件被告黃宇功未有何自首或自動繳交全部
    所得財物之舉，且銀行所營業務係屬金融監管制度之核心領
    域，須經特許，始得為之，以達保障投資之目的，地下違法
    吸金公司遭移送法辦之新聞亦時有所聞，況被告黃宇功自承
    案發前從事建築業逾10年以上，當無不知之理，本不能推諉
    不知法律而免除刑事責任，亦未見有何正當理由，其與辯護
    人主張應依上開規定減輕其刑云云（見本院審訴卷第109 頁
    、訴卷一第30頁、訴卷二第127 、128 頁），均無可採。
  8.再按行為時因精神障礙或其他心智缺陷，致不能辨識其行為
    違法或欠缺依其辨識而行為之能力者，不罰；行為時因前項
    之原因，致其辨識行為違法或依其辨識而行為之能力，顯著
    減低者，得減輕其刑，刑法第19條第1 、2 項固定有明文。
    而犯人是否精神耗弱，應由事實審法院依法認定，如果犯罪
    時之精神狀態並無直接證明，即綜合犯罪前後之一切狀況為
    心證資料，予以適當之判斷，要非法所不許，最高法院著有
    25年上字第2324號判例意旨可資參照。本件被告簡光亮雖患
    有妄想型精神分裂症，有其提出之仁愛醫療財團法人大里仁
    愛醫院診斷證明書1 紙為憑（見本院訴卷一第111 頁）。惟
    查，被告簡光亮係以巧言投資種植白揚樹獲利可期，可按月
    領取固定紅利，本金皆可隨時領回等語，有計畫性地向不特
    定之多數被害人收取資金，被告簡光亮並因每位被害人投資
    一個單位30萬元，即可獲得2,000 元之解說費，均衡與一時
    性、偶發性、無計畫地之行為截然有別；其於警詢時，亦意
    識清楚地陳述向被害人介紹投資澎湖度假村、白揚樹之過程
    及紅利計算方式，且對自身相關日常事務，例如住處地址、
    電話等情，清楚記憶及陳述；況上開被告簡光亮提出之診斷
    證明書係記載自99年1 月間起始至該院就診，距本件案發時
    之96年8 月間已逾2 年以上，自難認被告簡光亮於本件行為
    時，其知覺理解及判斷其所為係違法行為一事，有何喪失或
    大幅減退之情形，揆諸前揭法條及判例意旨之說明，自無從
    因此予以減輕其刑。
  9.末按刑法第59條之酌減其刑，必須犯罪另有特殊之原因與環
    境等情狀，在客觀上足以引起一般之同情，認為確可憫恕，
    且即予宣告法定最低度之刑，猶嫌過重者，始有其適用，最
    高法院45年台上字第1165號判例意旨參照。查本件被告黃宇
    功、簡光亮以興建渡假村、種植白揚樹為由，向如附表二所
    示被害人取得合計18,256,000元之資金，迄未能返還各該被
    害人，且被告簡光亮猶矢口否認犯行，推諉不知情云云，實
    無從認有何因特殊之原因與環境而在客觀上足以引起一般同
    情之情形，自無援引刑法第59條而酌減其刑之餘地，被告黃
    宇光及簡光亮之辯護人以此請求酌減其刑云云（見本院訴卷
    二第128 頁），均屬無據，無可憑採。
五、科刑：
  (一)爰審酌被告黃宇功前因另案通緝，為躲避查緝，竟出資委請
    真實姓名、年籍均不詳之成年男子，共同偽造與毫不相識之
    被害人陳耀民年籍資料相符之駕駛執照，足生損害於被害人
    陳耀民及車輛監理機關對於駕駛執照管理之正確性；又不思
    以正當途徑經營鴻宇公司，基於籌集資金之犯罪動機、目的
    ，竟邀集被告陳敏雄、簡光亮利用「土地開發、興建澎湖渡
    假村、推廣種植白揚樹」等投資名目及年報酬高達40% 之紅
    利，自96年8 月間起，至97年3 月間止，長達約半年期間，
    向社會上不特定之投資大眾吸收資金，使如附表二所示之被
    害人受惑高額報酬而總計投入資金18,256,000元，最終無法
    取回款項損失慘重，除致生損害於各該被害人，更嚴重損害
    國家對金融交易秩序之管理，犯罪情節非輕，並考量被告黃
    宇功係實際負責人，主導公司決策，策劃本件吸收資金之計
    畫，而被告陳敏雄負責推廣白揚樹業務、簡光亮負責向不特
    定之社會大眾解說投資紅利分派辦法，以此分工參與模式籌
    措資金，及斟酌被告黃宇功犯後均坦承犯行、被告陳敏雄、
    簡光亮否認犯行之犯後態度，與被告陳敏雄、簡光亮前無任
    何刑事前案紀錄，有臺灣高等法院被告前案紀錄表可考，兼
    衡被告黃宇功學歷為國小畢業、原從事建築業、家境勉持；
    被告陳敏雄學歷為高中畢業、原從事經營工廠、家境小康；
    及被告簡光亮學歷為高中畢業、原從事保險業務員、家境勉
    持（見警卷一第10、15、34頁、本院訴卷一第126 頁）等一
    切情狀，分別量處如主文所示之刑，以資懲儆。
  (二)被告黃宇功如事實一所示行為後，中華民國96年罪犯減刑條
    例於96年7 月16日公布施行，其上開所犯刑法第212 條之罪
    部分，其犯行係在96年4 月24日以前，且無同條例規定不得
    減刑之情事，爰依同條例第2 條第1 項第3 款規定，減其宣
    告刑2 分之1 ，並就減得之刑與如事實二所示不應減刑之罪
    所宣告之刑定其應執行之刑。且因併合處罰結果而不得易科
    罰金，依司法院釋字第144 號解釋意旨，自亦無庸為易科折
    算標準之記載，附此敘明。
  (三)扣案如附表一所示扣案物，均係被告黃宇功所有，指示被告
    陳敏雄、簡光亮向不特定之社會大眾籌措資金，並運用資金
    ，藉以支付紅利之物品，業據被告黃宇功供承明確（見本院
    訴卷二第123 頁），應認係其所有供本件犯罪所用之物，爰
    依刑法第38條第1 項第2 款規定均宣告沒收，就被告陳敏雄
    、簡光亮部分，依共同正犯共同負責之法理，在其等2 人之
    主刑項下亦併予宣告沒收。扣案偽造陳耀民之駕駛執照1 紙
    ，係被告黃宇功犯罪所得之物，業據其供述在卷（見本院審
    訴卷第109 頁），應依刑法第38條第1 項第3 款規定宣告沒
    收之。至其上偽造之印文，已包含於上開特種文書內，不另
    重覆為沒收之諭知；又按犯本法之罪，因犯罪所得財物或財
    產上利益，除應發還被害人或得請求損害賠償之人外，屬於
    犯人者，沒收之，如全部或一部不能沒收時，追徵其價額或
    以其財產抵償之，銀行法第136 條之1 定有明文，此乃屬於
    沒收之特別規定，倘認為其因犯罪所得財物或財產上利益，
    應發還被害人或第三人者，自不能宣告沒收，亦毋庸於主文
    宣告發還被害人或第三人，僅應於理由欄敘明應發還被害人
    或第三人之意旨即可（最高法院93年度台上字第3199號判決
    意旨參照），查本件如附表二所示吸收之資金，均係各該被
    害人所有，自應發還予各該被害人，本院爰不為沒收之諭知
    ，併此敘明。
參、被告黃三能無罪部分：
一、公訴意旨另以：被告黃三能係鴻宇公司負責人，亦明知除法
    律另有規定外，非依銀行法組織登記之銀行，不得經營收受
    存款業務，亦不得以收受投資款項之名義，向多數人或不特
    定人收受款項或吸收資金，而約定或給付與本金顯不相當之
    紅利、利息、股息或其他報酬，竟與前開實際經營者黃宇功
    、員工福利委員會會長陳敏雄、總經理簡光亮基於違反銀行
    法之犯意聯絡，而自96年8 月間起，共同為如前開事實欄所
    示以投資「土地開發、興建澎湖渡假村、推廣種植白揚樹」
    給予顯不相當之紅利等名義，對如附表二所示被害人吸收資
    金，因認被告黃三能同涉違反銀行法第29條第1 項、第29條
    之1 之除法律另有規定者外，非銀行不得經營收受存款業務
    之規定，應依同法第125 條第1 項前段之規定處罰等語。
二、按犯罪事實應依證據認定之，無證據不得認定犯罪事實；不
    能證明被告犯罪者，應諭知無罪之判決，刑事訴訟法第154
    條第2 項及第301 條第1 項分別定有明文。而認定不利於被
    告之事實，須依積極證據，苟積極證據不足為不利於被告事
    實之認定，即應為有利於被告之認定，更不必有何有利之證
    據。另按事實之認定，應憑證據，如未能發現相當證據，或
    證據不足以證明，自不能以推測或擬制之方法，以為裁判基
    礎；認定犯罪事實，所憑之證據，雖不以直接證據為限，間
    接證據亦包括在內，然無論直接或間接證據，其為訴訟上之
    證明，須於通常一般之人均不致於有所懷疑，而得確信其為
    真實之程度者，始得據為有罪之認定，倘其證明尚未達到此
    一程度，而有合理性懷疑之存在時，即無從為有罪之認定，
    最高法院分別著有30年上字第816 號、40年台上字第86號及
    76年台上字第4986號判例意旨可資參照。又按銀行法第125
    條第3 項規定，法人犯前2 項之罪者，處罰其行為負責人，
    係指因法人負責人有違反銀行法第29條第1 項規定之行為，
    始予以處罰，並非代罰或轉嫁性質，因此，凡參與吸金決策
    之法人董事長或董事，固應論以銀行法第125 條第1 項之罪
    責，而知情承辦或參與吸收資金業務之職員，茍與法人之行
    為負責人或董事有犯意聯絡或行為分擔，刑法第31條第1項
    規定，亦應論以該罪之共同正犯，業如前述，是本條處罰規
    定係以實際行為之人為處罰對象，並非代罰或轉嫁性質，甚
    為明確。
三、公訴意旨認被告黃三能涉有犯嫌，無非係以黃三能、共同被
    告黃宇功、陳敏雄、簡光亮之供述，與如附表二所示被害人
    之指述，各該被害人簽立之「購地短期融通借貸合約書」、
    匯款資料，及如附表一所示扣押物品為主要論據。訊據被告
    黃三能固坦承依其堂兄黃宇功指示，自94年間鴻宇公司成立
    時起，即掛名負責人，嗣於96年8 月10日、97年3 月13日，
    由陳敏雄、簡光亮陪同前往第一商業銀行南屯分行，由伊代
    表鴻宇公司開立前開000-00-000000 號、000-00-000000 號
    等2 帳戶各節，惟堅詞否認有何違反銀行法犯行，辯稱：伊
    單純掛名負責人，只知道黃宇功經營公司從事土地開發、基
    金投資，不知道公司有吸金行為，陳敏雄、簡光亮說基金匯
    回需要公司帳戶，伊係名義負責人，才依指示於96年8 月10
    日前往開立000-00-000000 號信託帳戶，由陳敏雄以職工福
    利委員會會長名義一同用印，嗣渠等又說信託帳戶不能有「
    會長」名義，需重新開戶，伊才又於97年3 月13日前往開立
    000- 00-000000號帳戶，鴻宇公司之大印、伊作負責人之小
    印，及帳戶之存摺都不是伊保管，也不過問公司業務、資金
    情況等語（見本院審訴卷第68頁、訴卷一第61至62、70、81
    至83、138 至144 頁、訴卷二第126 頁）。辯護人則以：黃
    三能對其餘被告違反銀行法之犯行不知情，也未參與等語（
    見本院審訴卷第69頁、訴卷一第134 至136 頁），為其辯護
    。
四、經查：
  (一)證人即如附表二編號1 之被害人陳極澤於警、偵、審中迭次
    證稱：伊與鴻宇公司簽立「購地短期融通借貸合約書」過程
    中不曾與公司代表人黃三能聯絡或見面過，係事後未繼續收
    到紅利，才寄存證信函給黃三能，黃三能回電給伊表示公司
    係黃宇功實際經營，他不知情，伊也不知道黃三能知不知情
    等語（見警卷一第57至58頁、偵卷一第27至32頁、他卷一第
    18頁、本院訴卷二第81頁背面）；證人即如附表二編號2 之
    被害人吳翹玠迭於偵、審中證稱：伊只有見過黃宇功、陳敏
    雄、簡光亮，不認識黃三能明確等語（見他卷一第18頁、本
    院訴卷二第90頁背面）；證人即如附表二編號3 之被害人陳
    瑞河亦於審理中結證：伊完全不認識黃三能，鴻宇公司向伊
    談投資事宜的是黃宇功、陳敏雄、簡光亮等語（見本院訴卷
    二第95、96頁、第97頁背面）；證人即如附表二編號5 之被
    害人胡克漢於警、偵中證稱：伊透過友人陳極澤介紹簽約投
    資，沒有與鴻宇公司人員接觸等語（見警卷一第92至94頁、
    偵卷一第186 至187 頁）；與編號7 、8 之被害人張森彥、
    潘富美均於警詢時稱：伊等透過友人王琳嫚介紹簽約，未與
    鴻宇公司人員接觸等語（見警卷一第118 至120 、129 至13
    1 頁）；證人王琳嫚於警詢時證稱：係鴻宇公司黃宇功、陳
    敏雄、簡光亮出面向伊介紹投資等語（見警卷一第233 至
    236 頁）；編號9 之被害人黃心愉於警詢時證稱：係簡光亮
    向伊介紹投資鴻宇公司興建渡假村等語（見警卷一第135 至
    137 頁）；又如附表二編號10至23之被害人陳素英、黃詠翰
    、黃麗玉楊賓榮、楊力甄、林秀蓮、林佳瑩、黃正德、郭黃
    阿愛、沈春嬌、李阿桃、黃惠裕、徐千惠、陳肇森、葉敏於
    警詢時均指稱：伊透過友人黃心愉介紹投資鴻宇公司澎湖渡
    假村，沒有與鴻宇公司人員接洽，嗣因公司無法支付紅利，
    黃宇功、陳敏雄、簡光亮到宜蘭地區安撫楊賓榮、楊力甄、
    林佳瑩、陳肇森等語（見警卷一第155 至157 、162 至164
    、169 至171 、175 至177 、181 至183 、185 至187 、19
    2 至194 、198 至200 、250 至207 、212 至214 、220 至
    222 頁）；及如附表二編號24之被害人葉敏亦證稱未見過黃
    三能等語明確（見警卷一第229 至231 頁）。是縱觀上開被
    害人所述情節，均稱未與被告黃三能有何聯絡、見面、接觸
    之情，且遍觀如前所述，其等各別於警、偵、審中之證述，
    僅指稱共同被告黃宇功、陳敏雄、簡光亮等人出面解說投資
    事宜，均無一指述被告黃三能有何參與對外吸收資金之犯行
    ，卷內所附各該被害人簽立之「購地短期融通借貸合約書」
    、鴻宇公司交付之本票（見本院訴卷一第96至99頁），其上
    鴻宇公司代表人簽章欄亦僅蓋印「黃三能」之印章，未見其
    本人親自簽名，自難僅以被告黃三能掛名鴻宇公司負責人，
    遽認其對共同被告黃宇功、陳敏雄、簡光亮之犯行有何犯意
    聯絡。
  (二)且證人即共同被告黃宇功亦迭於警、偵、審中證稱：伊係鴻
    宇公司實際負責人，伊堂弟黃三能只是掛名負責人，對投資
    的事都不清楚等語明確（見警卷一第4 頁、偵卷一第30頁、
    本院訴卷二第73頁）；核與證人即共同被告陳敏雄迭於警、
    偵、審中證稱：鴻宇公司實際負責人是黃宇功，對外籌措資
    金是黃宇功計畫的，公司存摺及印章係黃宇功支配運用，黃
    三能沒有參與公司業務，伊也不知道他為何擔任名義負責人
    ，公司開戶也是黃宇功指示伊與簡光亮陪黃三能去的等語明
    確（見警卷一第34至40頁、偵卷一第28至30頁、本院訴卷二
    第102 、104 頁）；及證人即共同被告簡光亮迭於警、偵、
    審中證稱：伊係受陳敏雄之邀加入鴻宇公司、一同陪黃三能
    前往開戶，及依「黃董」黃宇功之指示解說投資內容等語（
    見警卷一第15至21頁、偵卷一第28至30頁、本院訴卷二第11
    2 、114 頁）；再證人陳連同亦於警、偵中證稱：伊係與黃
    宇功接洽債券交易，由黃宇功匯款予伊，黃宇功曾指示陳敏
    雄帶伊到中國大陸珠海底區接洽開立資金證明，伊曾與簡光
    亮共餐，至於黃三能係受黃宇功指示簽約，伊不清楚黃三能
    在鴻宇公司作什麼等語（見警卷一第240 至245 頁、偵卷一
    第31頁）。而上開共同被告黃宇功、陳敏雄、簡光亮同受訴
    追、審判，彼此間於刑事責任上具有利害關係，其中共同被
    告陳敏雄、簡光亮甚至互相推諉犯行，已如前述，且證人陳
    連同與被告黃三能素不相識，毫無恩怨，自無掩飾被告黃三
    能之動機，然其等均一致證稱實際負責鴻宇公司業務經營者
    係共同被告黃宇功，被告黃三能未保管公司印章、存摺，亦
    未參與決策公司業務，僅係單純依共同被告黃宇功指示擔任
    名義負責人、簽署契約等情明確。再者，本件扣案如附表一
    所示公司申請登記、合約書、用品清單、轉投資、業務推廣
    獎金、白楊樹簡介、休閒渡假村等用以取信如附表二所示被
    害人之資料，均係警持本院核發之搜索票，前往共同被告黃
    宇功住處搜索查扣，有搜索扣押筆錄1 份可考（見警卷一第
    346 至351 頁），亦如前述，足見其等所證上情應非虛妄，
    堪以採信，被告黃三能未參與鴻宇公司對外吸收資金一事甚
    明。
  (三)又被告黃三能住桃園地區，自77年間起，從事中醫推拿工作
    ，陸續受僱於大大中醫聯合診所、宏安中醫醫院、浤安中醫
    診所、健元中醫診所，擔任醫師助理，迄98年7 月間止，此
    有其年籍資料、勞工保險卡、宏安中醫醫院員工離職證明書
    、健元中醫診所員工離職證明書、浤安中醫診所在職證明書
    、各類所得扣繳暨免扣繳憑單及名片各1 份附卷可稽（見本
    院訴卷一第36至46、49至52頁），足見被告黃三能於其餘被
    告在臺中地區從事違反銀行法不法行為之際，平日在桃園地
    區受僱他人而有正常工作，自無可能同時分身前往臺中地區
    從事違法吸金之行為。參以，本件案發後，被告黃三能以其
    所有0000000000號行動電話撥打共同被告黃宇功之00000000
    00號行動電話，向共同被告黃宇功表示接到刑事警察局通知
    前往製作筆錄，並詢問係何人與被害人陳極澤等人簽立契約
    ，共同被告黃宇功即在電話中回以：「吸收資金係簡光亮、
    陳敏雄去做的」、「你又不知道，不會判你，你說他們去做
    就好了」等語，有通訊監察譯文1 份可考，並經被告黃三能
    確認無訛（見警聲搜卷第10頁、偵卷一第29頁），益徵被告
    黃三能對其餘被告違反銀行法吸收資金一事事先並不知情。
    再者，被告黃三能無權參與鴻宇公司決策，該公司之資金來
    源及運用亦非被告黃三能所得置喙，均已如前述，足見被告
    黃三能所辯僅係單純借名登記為公司負責人一事，堪以採信
    。
  (四)綜上所述，被告黃三能僅係不知情之掛名負責人，未參與鴻
    宇公司之營運、決策，亦未為對外招募資金之行為，自難認
    其與其餘被告間對於違反銀行法之犯行有何犯意聯絡或行為
    分擔，而銀行法第125 條第3 項所規定法人犯前2 項之罪者
    ，處罰其行為負責人，係以實際行為之人為處罰對象，並非
    代罰或轉嫁性質，業如前述，自無從以該罪相繩，是公訴意
    旨所舉前開事證，尚不足使本院達於通常一般之人均不致有
    所懷疑，而得確信其為真實之程度，致使無從形成被告黃三
    能有罪之確信，被告黃三能及其辯護人所辯，應屬可採，依
    罪證有疑利於被告之證據法則，即不得遽為不利被告之認定
    。此外，復查無其他積極證據足資認定被告黃三能有何公訴
    意旨所指犯行，參諸首開說明，即屬不能證明被告犯罪，依
    法自應為被告黃三能無罪之諭知。
據上論斷，應依刑事訴訟法第299 條第1 項前段、第300 條、第
301 條第1 項，銀行法第125 條第1 項前段、第3 項，刑法第11
條前段、修正前後第28條、第31條第1 項、第212 條、第51條第
5 款、第38條第1 項第2 款、第3 款，刑法施行法第1 條之1 ，
罰金罰鍰提高標準條例第1 條前段，現行法規所定貨幣單位折算
新臺幣條例第2 條，中華民國96年罪犯減刑條例第2 條第1 項第
3 款、第7 條、第11條，判決如主文。
本案經檢察官顏漢文到庭執行職務
中    華    民    國    100   年    8     月    12    日
                  刑事第十四庭  審判長法  官  陳銘珠
                                      法  官  林揚奇
                                      法  官  李俊霖
以上正本證明與原本無異。
如不服本判決應於收受送達後10日內向本院提出上訴書狀，並應
敘述具體理由；如未敘述上訴理由者，應於上訴期間屆滿後20日
內向本院補提理由書（均須按他造當事人之人數附繕本）「切勿
逕送上級法院」。
中    華    民    國   100    年    8     月    12    日
                                      書記官  武凱葳
附錄本件論罪科刑法條：
刑法第212 條
偽造、變造護照、旅券、免許證、特許證及關於品行、能力服務
或其他相類之證書、介紹書，足以生損害於公眾或他人者，處1
年以下有期徒刑、拘役或300 元以下罰金。
銀行法第29條：
除法律另有規定者外，非銀行不得經營收受存款、受託經理信託
資金、公眾財產或辦理國內外匯兌業務。
違反前項規定者，由主管機關或目的事業主管機關會同司法警察
機關取締，並移送法辦；如屬法人組織，其負責人對有關債務，
應負連帶清償責任。
執行前項任務時，得依法搜索扣押被取締者之會計帳簿及文件，
並得拆除其標誌等設施或為其他必要之處置。
銀行法第29條之1：
以借款、收受投資、使加入為股東或其他名義，向多數人或不特
定之人收受款項或吸收資金，而約定或給付與本金顯不相當之紅
利、利息、股息或其他報酬者，以收受存款論。
銀行法第125 條：
違反第29條第1 項規定者，處3 年以上10年以下有期徒刑，得併
科新臺幣1 千萬元以上2 億元以下罰金。其犯罪所得達新臺幣1
億元以上者，處7 年以上有期徒刑，得併科新臺幣2500萬元以上
5 億元以下罰金。
經營銀行間資金移轉帳務清算之金融資訊服務事業，未經主管機
關許可，而擅自營業者，依前項規定處罰。
法人犯前2 項之罪者，處罰其行為負責人。
附表一：（扣案物）
    1、延誤支付被害人利息資料4張
    2、授權讓渡合約書
    3、農具等用品清單1張
    4、台灣匯豐銀行美金存款投資議書影本1份
    5、匯款申請書影本，收款人:陳連同
    6、台幣國內跨行電匯申請書影本，收款人:鴻宇公司1張
    7、鴻宇公司申請登記資料1疊
    8、業務推廣獎金制度1張
    9、白楊樹簡介1份
    10、白楊樹相片1張
    11、鴻宇休閒渡假村封面1張
    12、BG買賣契約書1份
    13、BG買賣仲介費分配表1張
    14、黃三能香港帳戶1張
    15、魏麗明寄出信箱資料2張
    16、BG買方寄出謝董信箱的資料1張
 附表二：（被害人一覽表）
┌──┬────┬────┬────┬───────┬───────┐
│編號│姓名    │投資時間│投資金額│吸金名目      │備註          │
│    │        │        │（元）  │              │              │
├──┼────┼────┼────┼───────┼───────┤
│1   │陳極澤  │96/09/14│0000000 │興建澎湖渡假村│簡光亮介紹    │
├──┼────┼────┼────┼───────┼───────┤
│2   │吳翹玠  │96/12/15│ 600000 │種植白楊樹（起│陳極澤介紹    │
│    │        │        │        │訴書誤載為興建│              │
│    │        │        │        │澎湖渡假村）  │              │
├──┼────┼────┼────┼───────┼───────┤
│3   │陳瑞河  │96/09/20│ 990000 │興建澎湖渡假村│陳極澤介紹    │
│    │        │        │        │（起訴書誤載為│              │
│    │        │        │        │種植白揚樹）  │              │
├──┼────┼────┼────┼───────┼───────┤
│4   │廖美珍  │96/09/29│ 330000 │種植白楊樹    │陳瑞河之妻    │
├──┼────┼────┼────┼───────┼───────┤
│5   │胡克漢  │96/11/13│ 186000 │興建澎湖渡假村│陳極澤介紹    │
├──┼────┼────┼────┼───────┼───────┤
│6   │朱乃華  │96/11/27│ 600000 │種植白楊樹    │王琳嫚介紹    │
├──┼────┼────┼────┼───────┼───────┤
│7   │張森彥  │96/10/18│0000000 │種植白楊樹    │王琳嫚介紹    │
├──┼────┼────┼────┼───────┼───────┤
│8   │潘富美  │96/10/18│0000000 │種植白楊樹    │王琳嫚介紹    │
├──┼────┼────┼────┼───────┼───────┤
│9   │黃心愉  │96/09/13│ 330000 │興建澎湖渡假村│簡光亮介紹    │
├──┼────┼────┼────┼───────┼───────┤
│10  │陳素英  │96/09/13│0000000 │興建澎湖渡假村│詳黃心愉筆錄  │
├──┼────┼────┼────┼───────┼───────┤
│11  │黃詠翰  │96/12/12│ 300000 │興建澎湖渡假村│詳黃心愉筆錄  │
├──┼────┼────┼────┼───────┼───────┤
│12  │黃麗玉  │96/09/14│ 330000 │興建澎湖渡假村│詳黃心愉筆錄  │
├──┼────┼────┼────┼───────┼───────┤
│13  │楊賓榮  │96/09/28│0000000 │興建澎湖渡假村│黃心愉介紹    │
├──┼────┼────┼────┼───────┼───────┤
│14  │楊力甄  │96/09/14│ 330000 │興建澎湖渡假村│黃心愉介紹    │
├──┼────┼────┼────┼───────┼───────┤
│15  │林秀蓮  │96/09/27│ 300000 │興建澎湖渡假村│黃心愉介紹    │
├──┼────┼────┼────┼───────┼───────┤
│16  │林佳瑩  │96/11/12│ 300000 │興建澎湖渡假村│黃心愉介紹    │
├──┼────┼────┼────┼───────┼───────┤
│17  │黃正德  │96/12/26│ 900000 │興建澎湖渡假村│黃心愉介紹    │
├──┼────┼────┼────┼───────┼───────┤
│18  │郭黃阿愛│96/10/27│ 300000 │興建澎湖渡假村│黃心愉、黃熏儀│
│    │        │        │        │              │2人介紹       │
├──┼────┼────┼────┼───────┼───────┤
│19  │沈春嬌  │96/09/13│ 330000 │興建澎湖渡假村│黃心愉介紹    │
├──┼────┼────┼────┼───────┼───────┤
│20  │李阿桃  │96/10/12│ 300000 │興建澎湖渡假村│黃心愉介紹    │
├──┼────┼────┼────┼───────┼───────┤
│21  │黃惠裕  │96/09/13│ 330000 │興建澎湖渡假村│黃心愉介紹    │
├──┼────┼────┼────┼───────┼───────┤
│22  │徐千惠  │96/10/27│ 300000 │種植白楊樹    │黃心愉介紹    │
├──┼────┼────┼────┼───────┼───────┤
│23  │陳肇森  │96/09/13│ 330000 │種植白楊樹    │黃心愉介紹    │
├──┼────┼────┼────┼───────┼───────┤
│24  │葉敏    │96/10/17│ 300000 │投資          │李紫諭介紹    │
├──┴────┴────┴────┴───────┴───────┤
│總計金額：18,256,000元                                            │
└─────────────────────────────────┘